臺灣彰化地方法院刑事判決　　　　　　　100年度易字第641號
公　訴　人　臺灣彰化地方法院檢察署檢察官
被　　　告　劉文升
　　　　　　劉文得
　　　　　　劉義銘
　　　　　　李鋕岳
　　　　　　邱家波
　　　　　　陳麵
　　　　　　劉克孚
　　　　　　劉麗雪
　　　　　　蕭義弘
　　　　　　蕭陳密
　　　　　　楊淑如
上列被告因賭博案件，經檢察官聲請簡易判處刑（100年度偵字
第1926號），本院認不宜以簡易判決處刑，改依通常程序審理，
判決如下：
    主  文
劉文升犯圖利聚眾賭博罪，處有期徒刑貳月，如易科罰金，以新
臺幣壹仟元折算壹日；扣案之象棋壹副、骰子貳顆及現金新臺幣
貳百元，均沒收。
劉文得犯賭博罪，處罰金新臺幣參仟元，罰金如易服勞役，以新
臺幣壹仟元折算壹日；扣案之現金新臺幣貳仟元，沒收。
劉義銘、李鋕岳、邱家波、陳麵、劉克孚、劉麗雪、蕭義弘、蕭
陳密、楊淑如犯賭博罪，各處罰金新臺幣壹仟元，罰金如易服勞
役，均以新臺幣壹仟元折算壹日。
    犯罪事實
一、劉文升基於意圖營利供給賭博場所、聚眾賭博及賭博之犯意
    ，於民國100年2月11日17時45分前之某時許，提供其位於彰
    化縣社頭鄉○○村○○○街52號之公眾得出入之場所為賭博
    場所，並提供象棋1副、骰子2個為賭具，並聚集具賭博犯意
    之劉文得、劉義銘、李鋕岳、邱家波、陳麵、劉克孚、劉麗
    雪、蕭義弘、蕭陳密、楊淑如等10人，以俗稱「象棋自摸（
    象棋麻將）」之方式，在上址賭博財物，劉文升亦加入賭局
    ，賭玩方式係以每人每次發4顆棋，共4人組1局，其中1人為
    莊家，下注金額為新臺幣（下同）100元到300元間，未持牌
    者亦可在旁下注，象棋的大小順序為「將（帥）、士（仕）
    、象（相）、車（車）、馬（傌）、包（炮）、卒（兵）..
    」，同順序則以紅棋較黑棋大，以大吃小論輸贏，贏者可向
    下注者收取贏得之賭金，輸者應給贏者賭金。又提供場所之
    劉文升則可自贏得賭局之人收取100元至200元不等金額為營
    利。嗣於100年2月11日17時45分許，渠等甫結束賭博不久，
    警方始持本院核發搜索票至場執行搜索，在劉文升身上搜得
    其所有供賭博用之賭具象棋1副（32顆）、骰子2顆及1,000
    元（其中200元係抽頭所得），自蕭陳密身上搜得16,000元
    、劉文得身上搜得34,500元（僅其中2,000元係賭博所贏）
    、劉義銘身上搜得2,000元、劉克孚身上搜得2,000元、邱家
    波身上搜得800元、陳麵身上搜得200元、劉麗雪身上搜得40
    0元、蕭義弘身上搜得1,000元、楊淑如身上搜得1,100元、
    李鋕岳身上搜得1,000元，始查知上情。
二、案經彰化縣警察局田中分局報告臺灣彰化地方法院檢察署檢
    察官偵查起訴。
    理  由
一、本院認定犯罪事實所引用之下列供述證據及非供述證據，並
    無證據證明係公務員違背法定程序所取得，且被告對於證據
    能力表示不爭執，迄至言詞辯論終結前亦未再聲明異議，經
    核亦無顯有不可信之情況與不得作為證據之情形，本院審酌
    上開證據資料製作時之情況，尚無違法不當及證明力明顯過
    低之瑕疵，認為以之作為證據應屬適當，且就供述證據部分
    係合於刑事訴訟法第159條之5之規定，是本判決下列所引用
    之證據資料，均有證據能力，合先敘明。又扣案物品若非係
    警方依本院核發之搜索票搜得，即係警方執行現行犯逮捕過
    程，依刑事訴訟法第130條所為附帶搜索所扣得，屬合法取
    得之證據，亦有證據能力。
二、訊據被告劉文升、劉文得、劉義銘、李鋕岳、邱家波、陳麵
    、劉克孚、劉麗雪、蕭義弘、蕭陳密及楊淑如於本院審理時
    ，均坦承上揭犯罪事實，核與被告邱家波、陳麵、蕭義弘於
    警詢供述相符，並有如犯罪事實欄之物扣案，復有本院核發
    之搜索票、彰化縣警察局督察室維新小組搜索扣押筆錄、扣
    押物品收據、扣押物品目錄表、刑案犯罪現場測繪圖及照片
    10張在卷可稽，被告等自白與事實相符，得為不利被告等認
    定之依據，本案事證明確，應依法論科。
三、核被告劉文升所為，係犯刑法第266條第1項前段之公眾得出
    入場所賭博罪、同法第268條前段之意圖營利，供給賭博場
    所及同條後段之意圖營利，聚眾賭博罪；被告劉文得、劉義
    銘、李鋕岳、邱家波、陳麵、劉克孚、劉麗雪、蕭義弘、蕭
    陳密及楊淑如所為，則係分犯刑法第266條第1項前段之公眾
    得出入場所賭博罪。另按刑事法若干犯罪行為態樣，本質上
    原具有反覆、延續實行之特徵，立法時既予特別歸類，定為
    犯罪構成要件之行為要素，則行為人基於概括之犯意，在密
    切接近之一定時、地持續實行之複次行為，倘依社會通念，
    於客觀上認為符合一個反覆、延續性之行為觀念者，於刑法
    評價上，即應僅成立一罪。學理上所稱「集合犯」之職業性
    、營業性或收集性等具有重複特質之犯罪均屬之，例如經營
    、從事業務、收集、販賣、製造、散布等行為概念者是（最
    高法院95年度臺上字第4686號判決參照）。準此，被告劉文
    升提供賭博場所，聚眾賭博，並與被告劉文得、劉義銘、李
    鋕岳、邱家波、陳麵、劉克孚、劉麗雪、蕭義弘、蕭陳密及
    楊淑如對賭財物，當不止賭博一次即結束，此種行為本質上
    乃具有反覆、延續之特質，應作一次之法律伻價，為刑法理
    論之集合犯之概念，應論以一罪。又被告劉文升係一行為同
    時觸犯在公眾得出入場所賭博罪、意圖營利供給賭博場所及
    意圖營利聚眾賭博罪，為一行為觸犯數罪名之異種想像競合
    犯，應依刑法第55條之規定，應從一重之意圖營利聚眾賭博
    罪處斷（最高法院79年臺非字第206號判決意旨參照）。爰
    審酌賭博係助長社會僥倖之心理之犯罪，且對社會風氣造成
    不良影響，增長社會賭博歪風，惟念被告劉文升等11人犯後
    均坦認錯誤，尚知悔悟，其等賭博時間非長，賭博金額非鉅
    等一切情狀，各從輕量處如主文所示之刑，並分別諭知有期
    徒刑易科罰金及及罰金易服勞役之折算標準，以茲懲儆。
四、沒收部分：
（一）本件警方係在被告等人賭博結束後，始至場搜索，並在被
      告等人身上扣得所謂賭資之情，業據被告等人於審理時供
      明在卷；再觀諸警方所拍攝賭博現場現金及賭具照片，顯
      示該等供賭博用之象棋及骰子均整齊的放置在盒子內，而
      所謂扣案賭資之現金亦折疊整齊後，順序擺在所謂賭桌上
      供拍照。足徵，被告等人均稱「警方到場前，其等已停止
      賭博，賭資係在其等身上扣得」之情，與事實相符，蓋若
      警方到場時被告等人均在賭博，則警方控制現場後，放在
      賭檯之賭具及賭資，必係零亂不堪，豈可能如此整齊擺在
      桌上供拍照之理？從而，上揭所謂扣案賭資，係被告等人
      賭博犯行結束後，警方到場後，始叫被告等人自身上交出
      ，折疊整齊後擺放在賭檯供警方拍照，即堪認定，故該等
      扣案賭資並非「在賭檯或兌換籌碼處之財物」（最高法院
      49年台非字第50號判決參照），自不得依刑法第266條第2
      項宣告沒收。又賭博之人帶在身上之錢，並非都是要用來
      賭博用，僅限定將一部分錢用來賭博，其餘款項則無意用
      來賭博，要用作他途（如:購物），亦非不可能，故不得
      僅從賭客身上搜得款項乙情，遽認賭客身上之款項，均係
      供犯罪所用或犯罪預備之物，或因犯罪所得，而一律依刑
      法第38條宣告沒收。
（二）茲被告劉文升於警方到場後，自身上交出扣案之賭具象棋
      1副（32顆）、骰子2顆，係被告劉文升所有作為決定勝負
      之工具，雖據被告劉文升供明在卷，惟警方至場前，被告
      等既已結束賭博，已如前述，則該扣案象棋1副（32顆）
      、骰子2顆，係於賭博結束後，始自被告劉文升身上扣得
      ，即非當場賭博之器具，惟仍屬被告劉文升所有供賭博犯
      罪使用之物，應依刑法第38條第1項第2款，宣告沒收。至
      於自被告劉文升身上搜得扣案之現金1,000元，僅其中200
      元係被告劉文升所有犯意圖營利供給賭博場所及聚眾賭博
      罪所得之物（即俗稱抽頭金），亦經被告劉文升於本院審
      理時供明在卷（見本院卷第60頁反面），該扣案之200元
      ，應依刑法第38條第1項第3款之規定，宣告沒收。其餘自
      被告劉文升身上扣得之800元，既非「在賭檯或兌換籌碼
      處之財物」，亦無證據證明係供被告劉文升犯罪所用或犯
      罪預備之物，或因犯罪所得，自不得依刑法第266條第2項
      ，或同法第38條之規定宣告沒收。
（三）在被告劉文得身上搜得之34,500元，僅其中2,000元係被
      告劉文得做莊贏得，業據被告劉文得於本院審理時供明，
      故該2,000元即屬被告劉文得所有，因賭博犯罪所得之物
      ，應依刑法第38條第1項第3款之規定，予以沒收。惟其餘
      自被告劉文得身上扣得之32,500元，既非「在賭檯或兌換
      籌碼處之財物」，亦無證據證明係被告劉文得供犯罪所用
      或犯罪預備之物，或因犯罪所得，自不得依刑法第266條
      第2項，或同法第38條之規定宣告沒收。
（四）又警方雖自被告蕭陳密身上扣得10,600元、劉義銘身上扣
      得2,000元、劉克孚身上搜得2,000元、邱家波身上搜得80
      0元、陳麵身上搜得200元、劉麗雪身上搜得400元、蕭義
      弘身上搜得1,000元、楊淑如身上搜得1,100元、李鋕岳身
      上搜得1,000元，然本案既係賭博結束後，警方始至場搜
      索，並自該等被告身上扣得上揭款項，而被告蕭陳密、劉
      義銘、劉克孚、邱家波、陳麵、劉麗雪、蕭義弘、楊淑如
      及李鋕岳等均供稱「其等均賭輸」，足徵，該等款項非在
      賭檯或兌換籌碼處查獲之財物，自不得依刑法第266條第2
      項宣告沒收。又因該等扣自被告蕭陳密、劉義銘、劉克孚
      、邱家波、陳麵、劉麗雪、蕭義弘、楊淑如及李鋕岳身上
      之款項，被告等要用作他途，並非不可能，茲既無證據證
      明扣自被告蕭陳密、劉義銘、劉克孚、邱家波、陳麵、劉
      麗雪、蕭義弘、楊淑如及李鋕岳身上之款項，係要供其等
      犯罪所用或犯罪預備之物，依有懷疑利益歸被告原則，上
      揭扣得款項，亦不得依刑法第38條宣告沒收，附此敘明。
據上論斷，應刑事訴訟法第299條第1項前段，刑法第266條第1項
前段、第268條、第55條、第41條第1項前段、第42條第3項前段
、第38條第1項第2款、第3款，刑法施行法第1條之1第1項、第2
項前段，判決如主文。
本案經檢察官施教文到庭執行職務。
中    華    民    國   100    年    7     月    18    日
                  刑事第四庭  法  官  陳義忠
以上正本證明與原本無異。
如不服本判決應於收受判決後10日內，向本院提出上訴書狀，並
應敘述具體理由;其未敘述上訴理由者，應於上訴期間屆滿後20
日內向本院補提理由書（均須按他造當事人之人數附繕本）「切
勿逕送上級法院」。
中    華    民    國   100    年    7     月    18    日
                              書記官  吳曉玟
中華民國刑法第266條
（普通賭博罪與沒收物）
在公共場所或公眾得出入之場所賭博財物者，處1千元以下罰金
。但以供人暫時娛樂之物為賭者，不在此限。
當場賭博之器具與在賭檯或兌換籌碼處之財物，不問屬於犯人與
否，沒收之。
中華民國刑法第268條
（圖利供給賭場或聚眾賭博罪）
意圖營利，供給賭博場所或聚眾賭博者，處3年以下有期徒刑，
得併科3千元以下罰金。